【裁判字號】    97,上易,1532
【裁判日期】    970825
【裁判案由】    違反毒品危害防制條例
【裁判全文】
臺灣高等法院臺中分院刑事判決        97年度上易字第1532號
上  訴  人
即  被  告  甲○○
上列上訴人因違反毒品危害防制條例案件，不服臺灣南投地方法
院九十七年度易字第三五三號中華民國九十七年六月二十四日第
一審判決（起訴案號：臺灣南投地方法院檢察署九十七年度毒偵
字第六０四號），提起上訴，本院判決如下：
    主  文
上訴駁回。
    理  由
一、按依刑事訴訟法第三百五十條、第三百六十一條、第三百六
    十二條、第三百六十七條規定，不服地方法院之第一審判決
    而上訴者，須提出上訴書狀，並應敘述具體理由，為上訴必
    備之程式；其所提出之書狀未敘述上訴理由，或僅曾以言詞
    陳述上訴理由者，均應於上訴期間屆滿後二十日內補提理由
    書於第一審法院。第一審法院經形式審查，認逾期未補提上
    訴理由者，應定期間先命補正；逾期未補正者，為上訴不合
    法律上之程式，應以裁定駁回。倘已提出上訴理由，但所提
    非屬具體理由者，則由第二審法院以上訴不合法律上之程式
    ，判決駁回。而所謂具體理由，必係依據卷內既有訴訟資料
    或提出新事證，指摘或表明第一審判決有何採證認事、用法
    或量刑等足以影響判決本旨之不當或違法，而構成應予撤銷
    之具體事由，始克當之（例如：依憑證據法則具體指出所採
    證據何以不具證據能力，或依憑卷證資料，明確指出所為證
    據證明力之判斷如何違背經驗、論理法則）；倘僅泛言原判
    決認定事實錯誤、違背法令、量刑失之過重或輕縱，而未依
    上揭意旨指出具體事由，或形式上雖已指出具體事由，然該
    事由縱使屬實，亦不足以認為原判決有何不當或違法者（例
    如：對不具有調查必要性之證據，法院未依聲請調查亦未說
    明理由，或援用證據不當，但除去該證據仍應為同一事實之
    認定），皆難謂係具體理由，俾與第二審上訴制度旨在請求
    第二審法院撤銷、變更第一審不當或違法之判決，以實現個
    案救濟之立法目的相契合，並節制濫行上訴（最高法院九十
    七年度臺上字第八九二號刑事判決意旨參照）。
二、經查：本件上訴人即被告甲○○雖於民國九十七年七月九日
    具狀提起上訴，經核其上訴狀未敘述具體上訴理由，僅記載
    判決太重等語，揆諸前揭說明，其所提上訴書狀顯未敘述具
    體理由，後被告雖於九十七年八月四日向原審法院具狀補提
    上訴理由書狀敘明上訴理由，惟經核其所提出之上訴理由，
    仍僅陳述略稱：一、上訴人因施用毒品案件，經法院判決有
    期徒刑八月，惟上訴人坦承犯行，但對於原判決所量刑度，
    被告認量刑太重。二、被告雖施用毒品違反法律，但係屬自
    戕行為，並無危害社會治安重大之情事，且被告犯後態度良
    好，目前政府又倡導毒品替代療法，給予施用毒品者自新及
    戒除毒癮之德政，不再一味判處徒刑。今被告只施用第二級
    毒品，不曾施用第一級毒品，但法院卻不給予自新之機會，
    顯見違反公平比例原則，對被告本人之權益損害過重，爰提
    起上訴等語。
三、本院查：
（一）上訴人即被告因不服地方法院之第一審判決而於九十七年
      七月九日具狀提起上訴，因其上訴狀未敘述具體上訴理由
      ，僅記載理由判決太重等語，後被告則於九十七年八月四
      日向原審法院具狀補提上訴理由書狀敘明上訴理由，則依
      刑事訴訟法第三百六十一條第二項條文、立法修正理由及
      最高法院判決意旨，被告倘已提出上訴理由，但所提非屬
      具體理由者，則由第二審法院以上訴不合法律上之程式，
      以判決駁回之。至於上訴理由是否具體，係屬第二審法院
      審查範圍，則不在命補正之列（參見法院辦理刑事訴訟案
      件應行注意事項第一百六十二點），合先敘明。
（二）經核上開被告所補提之上訴理由，仍非屬所謂之具體理由
      【即必須依據卷內既有訴訟資料或提出新事證，具體指摘
      或表明第一審判決有何採證認事、用法或量刑等足以影響
      判決本旨之不當或違法，而構成應予撤銷之具體事由，始
      克當之（例如：依憑證據法則具體指出所採證據何以不具
      證據能力，或依憑卷證資料，明確指出所為證據證明力之
      判斷如何違背經驗、論理法則），最高法院九十七年度臺
      上字第八九二號判決意旨參見】，而上訴人在原審審理中
      本即為有罪之陳述，復表明無證據調查，承認犯罪，我認
      罪，有原審九十七年六月十日審判筆錄可稽。綜上，本件
      被告上訴理由僅泛言：一、上訴人因施用毒品案件，經法
      院判決有期徒刑八月，惟上訴人坦承犯行，但對於原判決
      所量刑度，被告認量刑太重。二、被告雖施用毒品違反法
      律，但係屬自戕行為，並無危害社會治安重大之情事，且
      被告犯後態度良好，目前政府又倡導毒品替代療法，給予
      施用毒品者自新及戒除毒癮之德政，不再一味判處徒刑。
      今被告只施用第二級毒品，不曾施用第一級毒品，但法院
      卻不給予自新之機會，顯見違反公平比例原則，對被告本
      人之權益損害過重，爰提起上訴為上訴之理由，而俱未依
      法指摘或表明第一審判決有何採證認事、用法或量刑等足
      以影響判決本旨之不當或違法，而構成應予撤銷之具體事
      由，雖被告另有提及「目前政府又倡導毒品替代療法，給
      予施用毒品者自新及戒除毒癮之德政，不再一味判處徒刑
      」等語，然此事由亦不足以認定原判決有何不當或違法之
      處，揆諸上開最高法院判決意旨，及依「程序優先於實體
      」之刑事訴訟法原則，本件上訴自不合法定上訴程式，應
      予駁回，並不經言詞辯論為之。
據上論斷，應依刑事訴訟法第三百六十七條前段、第三百七十二
條，判決如主文。
中    華    民    國    97    年    8     月    25    日
            刑事第九庭    審判長法  官  陳  筱  珮
                                法  官  趙  春  碧
                                法  官  許  旭  聖
上列正本證明與原本無異。
不得上訴。
                                書記官  紀  美  鈺
中    華    民    國    97    年    8     月    25    日


司法院資訊處製作；財團法人民間司法改革基金會備份。
